---
title: "Análisis municipios"
output: html_document
date: "2024-04-15"
---

```{r setup, include=FALSE}
knitr::opts_chunk$set(echo = TRUE)
```

## Paquetes

```{r}
library(tidyverse)
library(readxl)
library(haven)
library(mice)
library(factoextra)
library(ggpubr)

```


## Importar base de datos

```{r}

municipios <- read_xlsx("municipios.xlsx")

municipios <- municipios |> 
  select(-OtroDifMun.x) |> 
  mutate(OtroDifMun = OtroDifMun.y)

propiedad <- read_xlsx("propiedad.xlsx")


```

## Descriptivo de lss variables de municipios
### IPV
Panorama general: en los ultimos años ha aumentado tal, viviendas vacias por ejemplo, tal nivel de turisticas. Esto lleva a un regimen de tenencia que tal. Pero es asi en todos?

- IPV. El IPV es un índice que mide la evolución de precios de las viviendas partiendo de una base 100 establecida por el precio en 2015. La media del IPV General, resultado del precio de todas las viviendas en el mercado es de 125, lo que indica un aumento del precio del 25% desde 2015. 

En los boxplot observamos que el IPV General tiene varios outliers con un valor mucho más alto que la media. Vemos también  que esto se repite en los casos de IPV de vivienda de Segunda mano y de vivienda Nueva. El IPV general tiene un valor mucho más cercano al de IPV Segunda, lo que nos indica que en el mercado hay más compraventa de viviendas de segunda mano que de nueva construcción.

Las CCAA donde ha aumentado más el precio de la vivienda son Madrid, Illes Balears, Barcelona, Ceuta y Melilla.

```{r}

# IPV
mean(municipios$ipv2021General)
mean(municipios$ipv2011General)

ggplot(municipios, aes(x = 1, y = ipv2021General, fill = "ipv2021General")) +
  geom_boxplot(position = posZition_dodge(width = 0.8), fill = "Orange") +
  geom_boxplot(aes(x = 2, y = ipv2021Nueva, fill = "ipv2021Nueva"), position = position_dodge(width = 0.8), fill = "Blue") +
  geom_boxplot(aes(x = 3, y = ipv2021Segunda, fill = "ipv2021Segunda"), position = position_dodge(width = 0.8), fill = "Green") +
  scale_x_continuous(breaks = c(1, 2, 3), labels = c("ipv2021General", "ipv2021Nueva", "ipv2021Segunda")) +
  labs(y = "Índice de Precio de Viviendas",
       title = "Distribución del Índice de Precio de Viviendas por Tipo en 2021") +
  theme_minimal()

# top ipv 2021
municipios |> 
  distinct(CCAA, .keep_all = T) |> 
  arrange(desc(ipv2021General)) |> 
  slice(1:5)




# Edad
mean(compra21_r$VAREDAD)
round(prop.table(table(compra21_r$VAREDAD)), digits = 3)
hist(compra21_r$VAREDAD)

# Número de orden
round(prop.table(table(compra21_r$NORDEN)), digits = 3)
(table(compra21_r$NORDEN))

bxp<-ggplot(data,mapping=aes(x=Priorprograms))+geom_histogram(bins=15,fill="Orange",aes(y=..count../sum(..count..)))

ggarrange(bxp,dp,db,ds,
          ncol = 2, nrow = 2)



```

### RentaMedia2021

Renta media disponible/neta personal. El valor medio de los municipios es 21236€ anuales. Sin embargo hay mucha variación entre municipios. El municipio con más renta es Pozuelo de Alarcón con un valor de 57977€, mientras el de renta más baja es Tudela en Navarra con 13443€.

```{r}
mean(municipios$RentaMedia2021)

municipios |> 
  arrange(desc(RentaMedia2021)) |> 
  slice(1:3) |> 
  select(PROV_LITERAL, MUN_LITERAL, RentaMedia2021)

municipios |> 
  arrange(RentaMedia2021) |> 
  slice(1:3) |> 
  select(PROV_LITERAL, MUN_LITERAL, RentaMedia2021)


```

### PorcentajeJoven

La media del porcentaje de población joven en los municipios en 2021 es de 36%, mientras que en 2011 era 39%. Ha descendido la cantidad de jóvenes.

Los municipios donde hay más población joven son Vícar en Almería probablemente por la alta presencia de temporeros jóvenes, 

```{r}

mean(municipios$PorcentajeJoven2021)
mean(municipios$PorcentajeJoven2011)

municipios |> 
  arrange(desc(PorcentajeJoven2021)) |> 
  slice(1:3) |> 
  select(PROV_LITERAL, MUN_LITERAL, PorcentajeJoven2021)

municipios |> 
  arrange(PorcentajeJoven2021) |> 
  slice(1:3) |> 
  select(PROV_LITERAL, MUN_LITERAL, PorcentajeJoven2021)



```


# Descriptivo: en qué municios/provincia entonces ha aumentado la compra

No, no es en todos. En estos municipios pasa tal. Hacer análisis por provincias y revisar los casos estos donde top herencia = top diferencia. Porque por ejemplo en Jaén 2000 no era por herencia, sino por temas de cesión.

### Mapa Provincias
### En 2011

```{r, fig.height=6, fig.width=12}

library(mapSpain)
  
esp_can <- esp_get_country() 
can_prov <- esp_get_can_provinces()
can_box <- esp_get_can_box() 
munic <- esp_get_munic() 

provic <- esp_get_prov() |> 
  mutate(CPRO = cpro)

mapa <- propiedad |> 
  select(CPRO, Propiedad11Prov) |> 
  distinct(CPRO, .keep_all = TRUE)

mapa <- provic |> 
  left_join(mapa, by = "CPRO")

# Propiedad
p1 <- ggplot(esp_can) +
  geom_sf() +
  geom_sf(data = can_prov) +
  geom_sf(data = can_box) + 
  geom_sf(data = mapa, aes(fill = Propiedad11Prov), color = "black", size = 1) + 
        geom_sf_text(data = mapa, aes(label = round(Propiedad11Prov, 1)), color = "black", size = 2.5, check_overlap = TRUE, nudge_y = 0.1) +  # Agregar etiquetas
  theme_void() +  
  labs(title = "Porcentaje de propiedad por provincia 2011") +  
  theme(legend.position = c(0.18, 0.55),    
        legend.justification = "center",   
        legend.background = element_rect(fill = NULL, colour = "black"),
        legend.margin = margin(6, 6, 6, 6)) + 
  guides(fill = guide_legend(ncol = 2)) + 
  coord_sf() +
  scale_fill_viridis_c(option = "C", direction = -1)

# Herencia o donación

mapa <- propiedad |> 
  select(CPRO, Herencia11Prov) |> 
  distinct(CPRO, .keep_all = TRUE)

mapa <- provic |> 
  left_join(mapa, by = "CPRO")

p2 <- ggplot(esp_can) +
  geom_sf() +
  geom_sf(data = can_prov) +
  geom_sf(data = can_box) + 
  geom_sf(data = mapa, aes(fill = Herencia11Prov), color = "black", size = 1) + 
        geom_sf_text(data = mapa, aes(label = round(Herencia11Prov, 1)), color = "black", size = 2.5, check_overlap = TRUE, nudge_y = 0.1) +  # Agregar etiquetas
  theme_void() +  
  labs(title = "Porcentaje de herencia/donación por provincia 2011") +  
  theme(legend.position = c(0.18, 0.55),    
        legend.justification = "center",   
        legend.background = element_rect(fill = NULL, colour = "black"),
        legend.margin = margin(6, 6, 6, 6)) + 
  guides(fill = guide_legend(ncol = 2)) + 
  coord_sf() +
  scale_fill_viridis_c(option = "C", direction = -1)

# Alquiler
mapa <- propiedad |> 
  select(CPRO, Alquiler11Prov) |> 
  distinct(CPRO, .keep_all = TRUE)

mapa <- provic |> 
  left_join(mapa, by = "CPRO")

p3 <- ggplot(esp_can) +
  geom_sf() +
  geom_sf(data = can_prov) +
  geom_sf(data = can_box) + 
  geom_sf(data = mapa, aes(fill = Alquiler11Prov), color = "black", size = 1) + 
        geom_sf_text(data = mapa, aes(label = round(Alquiler11Prov, 1)), color = "black", size = 2.5, check_overlap = TRUE, nudge_y = 0.1) +  # Agregar etiquetas
  theme_void() +  
  labs(title = "Porcentaje de alquiler por provincia 2011") +  
  theme(legend.position = c(0.18, 0.55),    
        legend.justification = "center",   
        legend.background = element_rect(fill = NULL, colour = "black"),
        legend.margin = margin(6, 6, 6, 6)) + 
  guides(fill = guide_legend(ncol = 2)) + 
  coord_sf() +
  scale_fill_viridis_c(option = "C", direction = -1)

# Otro
mapa <- propiedad |> 
  select(CPRO, Otro11Prov) |> 
  distinct(CPRO, .keep_all = TRUE)

mapa <- provic |> 
  left_join(mapa, by = "CPRO")

p4 <- ggplot(esp_can) +
  geom_sf() +
  geom_sf(data = can_prov) +
  geom_sf(data = can_box) + 
  geom_sf(data = mapa, aes(fill = Otro11Prov), color = "black", size = 1) + 
        geom_sf_text(data = mapa, aes(label = round(Otro11Prov, 1)), color = "black", size = 2.5, check_overlap = TRUE, nudge_y = 0.1) +  # Agregar etiquetas
  theme_void() +  
  labs(title = "Porcentaje de otro por provincia 2011") +  
  theme(legend.position = c(0.18, 0.55),    
        legend.justification = "center",   
        legend.background = element_rect(fill = NULL, colour = "black"),
        legend.margin = margin(6, 6, 6, 6)) + 
  guides(fill = guide_legend(ncol = 2)) + 
  coord_sf() +
  scale_fill_viridis_c(option = "C", direction = -1)


ggarrange(p1, p2, p3, p4, ncol=2, nrow = 2)

```

### En 2021

```{r, fig.height=6, fig.width=12}

library(mapSpain)
  
esp_can <- esp_get_country() 
can_prov <- esp_get_can_provinces()
can_box <- esp_get_can_box() 
munic <- esp_get_munic() 
  
ccaa <- esp_get_ccaa() |> 
  mutate(codauto = codauto)

mapa <- propiedad |> 
  select(CPRO, Propiedad21Prov) |> 
  distinct(CPRO, .keep_all = TRUE)

mapa <- provic |> 
  left_join(mapa, by = "CPRO")

# Propiedad
p1 <- ggplot(esp_can) +
  geom_sf() +
  geom_sf(data = can_prov) +
  geom_sf(data = can_box) + 
  geom_sf(data = mapa, aes(fill = Propiedad21Prov), color = "black", size = 1) + 
        geom_sf_text(data = mapa, aes(label = round(Propiedad21Prov, 1)), color = "black", size = 2.5, check_overlap = TRUE, nudge_y = 0.1) +  # Agregar etiquetas
  theme_void() +  
  labs(title = "Porcentaje de propiedad por provincia 2021") +  
  theme(legend.position = c(0.18, 0.55),    
        legend.justification = "center",   
        legend.background = element_rect(fill = NULL, colour = "black"),
        legend.margin = margin(6, 6, 6, 6)) + 
  guides(fill = guide_legend(ncol = 2)) + 
  coord_sf() +
  scale_fill_viridis_c(option = "C", direction = -1)

# Alquiler
mapa <- propiedad |> 
  select(CPRO, Alquiler21Prov) |> 
  distinct(CPRO, .keep_all = TRUE)

mapa <- provic |> 
  left_join(mapa, by = "CPRO")

p2 <- ggplot(esp_can) +
  geom_sf() +
  geom_sf(data = can_prov) +
  geom_sf(data = can_box) + 
  geom_sf(data = mapa, aes(fill = Alquiler21Prov), color = "black", size = 1) + 
        geom_sf_text(data = mapa, aes(label = round(Alquiler21Prov, 1)), color = "black", size = 2.5, check_overlap = TRUE, nudge_y = 0.1) +  # Agregar etiquetas
  theme_void() +  
  labs(title = "Porcentaje de alquiler por provincia 2021") +  
  theme(legend.position = c(0.18, 0.55),    
        legend.justification = "center",   
        legend.background = element_rect(fill = NULL, colour = "black"),
        legend.margin = margin(6, 6, 6, 6)) + 
  guides(fill = guide_legend(ncol = 2)) + 
  coord_sf() +
  scale_fill_viridis_c(option = "C", direction = -1)

# Otro
mapa <- propiedad |> 
  select(CPRO, Otro21Prov) |> 
  distinct(CPRO, .keep_all = TRUE)

mapa <- provic |> 
  left_join(mapa, by = "CPRO")

p3 <- ggplot(esp_can) +
  geom_sf() +
  geom_sf(data = can_prov) +
  geom_sf(data = can_box) + 
  geom_sf(data = mapa, aes(fill = Otro21Prov), color = "black", size = 1) + 
        geom_sf_text(data = mapa, aes(label = round(Otro21Prov, 1)), color = "black", size = 2.5, check_overlap = TRUE, nudge_y = 0.1) +  # Agregar etiquetas
  theme_void() +  
  labs(title = "Porcentaje de otro por provincia 2021") +  
  theme(legend.position = c(0.18, 0.55),    
        legend.justification = "center",   
        legend.background = element_rect(fill = NULL, colour = "black"),
        legend.margin = margin(6, 6, 6, 6)) + 
  guides(fill = guide_legend(ncol = 2)) + 
  coord_sf() +
  scale_fill_viridis_c(option = "C", direction = -1)


ggarrange(p1, p2, p3, ncol=2, nrow = 2)


```


# Regímenes de tenencia
### 2011

### Por municipios

```{r}
# Propiedad

# Compra
top_compra_2011 <- compra11 %>%
  arrange(desc(Compra11Mun)) %>%
  distinct(Compra11Mun, .keep_all = TRUE) |> 
  select(Compra11Mun, MUN_LITERAL, PROV_LITERAL, CCAA)

# Herencia
top_herencia_2011 <- compra11 %>%
  arrange(desc(Herencia11Mun)) %>%
  distinct(cusec, .keep_all = TRUE) |> 
  select(Herencia11Mun, MUN_LITERAL, PROV_LITERAL, CCAA)

# Alquiler
top_alquiler_2011 <- compra11 %>%
  arrange(desc(Alquiler11Mun)) %>%
  distinct(cusec, .keep_all = TRUE) |> 
  select(Alquiler11Mun, MUN_LITERAL, PROV_LITERAL, CCAA)

# Otro
top_otro_2011 <- compra11 %>%
  arrange(desc(Otro11Mun)) %>%
  distinct(cusec, .keep_all = TRUE) |> 
  select(Otro11Mun, MUN_LITERAL, PROV_LITERAL, CCAA)

top_compra_2011
top_herencia_2011
top_alquiler_2011
top_otro_2011

```

En 2021

```{r}
# Propiedad
top_propiedad_2021 <- compra21 |> 
    distinct(cusec, .keep_all = TRUE) |> 
    arrange(desc(Propiedad21Mun)) |> 
    select(Propiedad21Mun, MUN_LITERAL, PROV_LITERAL, CCAA)

# Alquiler
top_alquiler_2021 <- compra21 |> 
    distinct(cusec, .keep_all = TRUE) |> 
    arrange(desc(Alquiler21Mun)) |> 
    select(Alquiler21Mun, MUN_LITERAL, PROV_LITERAL, CCAA)

# Otro
top_otro_2021 <- compra21 |> 
    distinct(cusec, .keep_all = TRUE) |> 
    arrange(desc(Otro21Mun)) |> 
    select(Propiedad21Mun, MUN_LITERAL, PROV_LITERAL, CCAA)

top_propiedad_2021
top_alquiler_2021
top_otro_2021

```


### Por provincias

```{r}
# Compra
top_compra_2011 <- compra11 |> 
    distinct(CPRO, .keep_all = TRUE) |> 
    arrange(desc(Compra11Prov)) |> 
    select(Compra11Prov, PROV_LITERAL, CCAA)

# Herencia
top_herencia_2011 <- compra11 |> 
    distinct(CPRO, .keep_all = TRUE) |> 
    arrange(desc(Herencia11Prov)) |> 
    select(Herencia11Prov, PROV_LITERAL, CCAA)

# Alquiler
top_alquiler_2011 <- compra11 %>%
  arrange(desc(Alquiler11Prov)) %>%
  distinct(CPRO, .keep_all = TRUE) |> 
  select(Alquiler11Prov, PROV_LITERAL, CCAA)

# Otro
top_otro_2011 <- compra11 %>%
  arrange(desc(Otro11Prov)) %>%
  distinct(CPRO, .keep_all = TRUE) |> 
  select(Otro11Prov, PROV_LITERAL, CCAA)

top_compra_2011
top_herencia_2011
top_alquiler_2011
top_otro_2011


```

### 2021

```{r}

# Propiedad
top_propiedad_2021 <- compra21 |> 
    distinct(CPRO, .keep_all = TRUE) |> 
    arrange(desc(Propiedad21Prov)) |> 
    select(Propiedad21Prov, PROV_LITERAL, CCAA)

# Alquiler
top_alquiler_2021 <- compra21 |> 
    distinct(CPRO, .keep_all = TRUE) |> 
    arrange(desc(Alquiler21Prov)) |> 
    select(Alquiler21Prov, PROV_LITERAL, CCAA)

# Otro
top_otro_2021 <- compra21 |> 
    distinct(CPRO, .keep_all = TRUE) |> 
    arrange(desc(Otro21Prov)) |> 
    select(Propiedad21Mun, PROV_LITERAL, CCAA)

top_propiedad_2021
top_alquiler_2021
top_otro_2021
```

# Diferencia entre años

### Municipios

```{r}

# Propiedad
dif_propiedad_mun <- propiedad |> 
    distinct(PropiedadDifMun, .keep_all = TRUE) |> 
  arrange(desc(PropiedadDifMun)) |> 
    select(PropiedadDifMun, MUN_LITERAL, PROV_LITERAL, CCAA)

# Alquiler

dif_alquiler_mun <- propiedad %>%
    distinct(AlquilerDifMun, .keep_all = TRUE) |> 
  arrange(desc(AlquilerDifMun)) %>%
    select(AlquilerDifMun, MUN_LITERAL, PROV_LITERAL, CCAA)

# Otro

dif_otro_mun <- propiedad %>%
    distinct(OtroDifMun, .keep_all = TRUE) |> 
  arrange(desc(OtroDifMun)) %>%
    select(OtroDifMun, MUN_LITERAL, PROV_LITERAL, CCAA)
```

### Provincias

```{r}

# Propiedad
dif_propiedad_prov <- propiedad |> 
    distinct(PropiedadDifProv, .keep_all = TRUE) |> 
  arrange(desc(PropiedadDifProv)) |> 
    select(PropiedadDifProv, PROV_LITERAL, CCAA)

# Alquiler

dif_alquiler_prov <- propiedad %>%
    distinct(AlquilerDifProv, .keep_all = TRUE) |> 
  arrange(desc(AlquilerDifProv)) %>%
    select(AlquilerDifProv, PROV_LITERAL, CCAA)

# Otro

dif_otro_prov <- propiedad %>%
    distinct(OtroDifProv, .keep_all = TRUE) |> 
  arrange(desc(OtroDifProv)) %>%
    select(OtroDifProv, PROV_LITERAL, CCAA)

```

### CCAA

```{r}
# Propiedad
dif_propiedad_ccaa <- propiedad |> 
    distinct(PropiedadDifCCAA, .keep_all = TRUE) |> 
  arrange(desc(PropiedadDifCCAA)) |> 
    select(PropiedadDifCCAA, PROV_LITERAL, CCAA)

# Alquiler

dif_alquiler_prov <- propiedad %>%
    distinct(AlquilerDifProv, .keep_all = TRUE) |> 
  arrange(desc(AlquilerDifProv)) %>%
    select(AlquilerDifProv, PROV_LITERAL, CCAA)

# Otro

dif_otro_prov <- propiedad %>%
    distinct(OtroDifProv, .keep_all = TRUE) |> 
  arrange(desc(OtroDifProv)) %>%
    select(OtroDifProv, PROV_LITERAL, CCAA)

```

## PCA

Qué tienen estos municipios en común? Qué distingue unos de los otros? Pues vamos a ver los componentes y clusters

Con 10 componentes explicamos el 88.4% de la variabilidad; con 5, el 70%. Dos son 41.2%.

We first create a database keeping only the numeric columns which are going to contribute to our PCA analysis. We observe that with 7 components we explain 100% of variability, and with 2 we explain 65.3% of variability.

COMRPOBAR SI TODO ES NUMERICO   

```{r, fig.height=6, fig.width=12}

todopropiedad <- propiedad |> 
  select(cusec, Propiedad21Mun, Alquiler21Mun, Otro21Mun, Propiedad11Mun, Herencia11Mun, Alquiler11Mun, Otro11Mun, PropiedadDifMun, AlquilerDifMun, OtroDifMun)

municipios <- municipios |> 
  select(-Propiedad21Mun, -Alquiler21Mun, -Otro21Mun, -Compra11Mun, -Herencia11Mun, -Alquiler11Mun, -Otro11Mun, -PropiedadDifMun, -AlquilerDifMun) |> 
  left_join(todopropiedad, by = "cusec") 


# Keeping the names of municipalities and CCAA
names = municipios$MUN_LITERAL
prov = municipios$PROV_LITERAL
ccaa = municipios$CCAA

# Creating only numeric database
numeric_data <- municipios %>%
  ungroup() |> 
  select_if(is.numeric) 

# Creating the components
pca = prcomp(numeric_data, scale=T)
summary(pca)

# Plot of the variability explained by components
fviz_screeplot(pca, addlabels = TRUE)
```

Analizar cada componente
```{r}
barplot(pca$rotation[,1], las=2, col="darkblue")

#Ranking of municipalities of this component
names[order(pca$x[,1])][1:5]
names[order(pca$x[,1], decreasing=T)][1:5]

# Contribution of variables to component 1
fviz_contrib(pca, choice = "var", axes = 1)

```


```{r}
data.frame(z1 = pca$x[,1], z2 = pca$x[,2]) %>%
  ggplot(aes(z1, z2, label = names, color = ccaa)) +
  geom_point(size = 0) +
  labs(title = "First two principal components (scores)", x = "PC1", y = "PC2") +
  theme_bw() +
  theme(legend.position = "bottom") +
  geom_text(size = 3, hjust = 0.6, vjust = 0, check_overlap = TRUE)

```
clusters
```{r}
numeric_data <- numeric_data |> 
  ungroup()

set.seed(123)
fit <- kmeans(numeric_data, centers=2, nstart = 100)
fit

fviz_cluster(fit, data = numeric_data, geom = c("point"),ellipse.type = 'norm', pointsize=1)+
  theme_minimal()+geom_text(label=names,hjust=0, vjust=0,size=2,check_overlap = F)+scale_fill_brewer(palette="Paired")

```

# cluster de reg tenen, con propiedad
```{r}
# Keeping the names of municipalities and CCAA
names = propiedad$MUN_LITERAL
prov = propiedad$PROV_LITERAL
ccaa = propiedad$CCAA

# Creating only numeric database
numeric_data <- municipios %>%
  ungroup() |> 
  select_if(is.numeric) |> 
  select(Propiedad11Mun, Herencia11Mun, Alquiler11Mun, Otro11Mun,  PropiedadDifMun, AlquilerDifMun, OtroDifMun)

# Creating the components
pca = prcomp(numeric_data, scale=T)
summary(pca)

# Plot of the variability explained by components
fviz_screeplot(pca, addlabels = TRUE)

barplot(pca$rotation[,1], las=2, col="darkblue")

#Ranking of municipalities of this component
names[order(pca$x[,1])][1:5]
names[order(pca$x[,1], decreasing=T)][1:5]

# Contribution of variables to component 1
fviz_contrib(pca, choice = "var", axes = 1)


data.frame(z1 = pca$x[,1], z2 = pca$x[,2]) %>%
  ggplot(aes(z1, z2, label = names, color = ccaa)) +
  geom_point(size = 0) +
  labs(title = "First two principal components (scores)", x = "PC1", y = "PC2") +
  theme_bw() +
  theme(legend.position = "bottom") +
  geom_text(size = 3, hjust = 0.6, vjust = 0, check_overlap = TRUE)

numeric_data <- numeric_data |> 
  ungroup()

set.seed(123)
fit <- kmeans(numeric_data, centers=2, nstart = 100)
fit

fviz_cluster(fit, data = numeric_data, geom = c("point"),ellipse.type = 'norm', pointsize=1)+
  theme_minimal()+geom_text(label=names,hjust=0, vjust=0,size=2,check_overlap = F)+scale_fill_brewer(palette="Paired")

```


## Modelo

Vale, entonces cómo influye cada variable exactamente en el reg de tenencia?

Si quito variables como secundarias, vacias, protegidas... el precio alquiler no toma mas relevancia. Parecen más relevantes esas características dle mercado que el precio.

```{r}

independientes <- numeric_data |> 
  select(PropiedadDifMun, ipv2021General, RentaMedia2021, PorcentajeJoven2021, PorcentajeJovenDif, PorcentajeVacias2021, PorcentajeSecundarias2021, PorcentajeTurísticas2021, PorcentajeEspañola, PrecioHipoteca2021Prov, ParoJuvenil2011, PorcentajeProtegidas2021, ProtegidaDif,PrecioAlquilerM2)

independientes$HABITAT <- as.factor(municipios$HABITAT) 

modelo <- lm(PropiedadDifMun ~ ., data = independientes)

summary(modelo)

# Logit (no va)

independientes <- independientes |> 
  mutate(Propiedad = factor(ifelse(PropiedadDifMun < 0, 0, 1), levels = c(0, 1), labels = c("Descenso", "Aumento")))

modelo <- glm(Propiedad ~ ., data = independientes, family = "binomial")
summary(modelo)



# Modelo para explicar precio alquiler con 0.84 R2
modelo <- lm(PrecioAlquilerM2 ~ ., data = numeric_data)

summary(modelo)



```



## Apuntes

Parte del descriptivo de los individuos lo tengo ya hecho

Preparar clusters etc copiandome del trabajo de advanced modelling. También tengo ahí texto que describe la pregunta de investigación, los análisis...

- ¿Tipos de perfil de individuo comprante?

Hacer cluster con solo regimenes de enencia de munis? ver diferencias entre si pierde otro, si pierde alquiler... como he analizao un poco.