---
title: "Propiedad"
output: html_document
date: "2024-05-30"
---

```{r setup, include=FALSE}
knitr::opts_chunk$set(echo = TRUE)
```

## Paquetes

```{r}
library(tidyverse)
library(ggpubr)
library(ggplot2)
library(patchwork)
library(readxl)
library(haven)

library(extrafont)

# Importar fuentes del sistema operativo
#font_import(prompt = FALSE)

# Cargar fuentes
loadfonts(device = "win")

```

# Creando database 'Propiedad'

### Crear cusec y poner nombres

```{r}

# Importar microdatos 2011
microdatos2011 <- read_sav("Microdatos2011/Personas/poblacion_2011_v2.sav")

propiedad <- microdatos2011 |> 
  select(CPRO, CMUN)

# Crear los códigos cusec de los municipios rurales y sus nombres
cusec_991 <- sprintf("%05d", seq(1991, 52991, by = 1000))
cusec_992 <- sprintf("%05d", seq(1992, 52992, by = 1000))
cusec_993 <- sprintf("%05d", seq(1993, 52993, by = 1000))
cusec_994 <- sprintf("%05d", seq(1994, 52994, by = 1000))
cusec <- c(cusec_991, cusec_992, cusec_993, cusec_994)

MUN_LITERAL <- 
  ifelse(substr(cusec, 4, 5) == "91","<=2000",
  ifelse(substr(cusec, 4, 5) == "92", "2001 <= 5000",
  ifelse(substr(cusec, 4, 5) == "93", "5001 <= 10000",
  ifelse(substr(cusec, 4, 5) == "94", "10001 <= 20000","Otros"))))

df_rural <- data.frame(MUN_LITERAL, cusec)

# Obtener nombres de todos los municipios y provincias
locations <- read_excel("vivienda turística/exp_viv_turistica_tabla5_FEB2021.xlsx", sheet = 3, na = "Dato protegido por secreto estadístico.")

nombres_municipios <- locations |> 
  select(MUN_LITERAL, MUN) |> 
  rename(cusec = MUN) |> 
  distinct(cusec, .keep_all = TRUE)

nombres_provincias <- locations |> 
  select(PROV_LITERAL, PROV) |> 
  rename(CPRO = PROV) |> 
  distinct(CPRO, .keep_all = TRUE)

nombres_municipios <- rbind(nombres_municipios, df_rural)

# Crear nombres CCAA
ccaas <- data.frame(
  CodigoProvincia = c("01", "02", "03", "04", "33", "05", "06", "08", "09", "10", "11", "39", "12", "13", "14", "16", "17", "18", "19", "20", "21", "22", "23", "07", "24", "15", "35", "25", "26", "27", "28", "29", "30", "31", "32", "34", "36", "37", "38", "39", "40", "41", "42", "43", "44", "45", "46", "47", "48", "49", "50", "51", "52"),
  CCAA = c("País Vasco", "Castilla-La Mancha", "Comunidad Valenciana", "Andalucía", "Asturias", "Castilla y León", "Extremadura", "Cataluña", "Castilla y León", "Extremadura", "Andalucía", "Cantabria", "Comunidad Valenciana", "Castilla-La Mancha", "Andalucía", "Castilla-La Mancha", "Cataluña", "Andalucía", "Castilla-La Mancha", "País Vasco", "Andalucía", "Aragón", "Andalucía", "Islas Baleares", "Castilla y León", "Galicia", "Canarias", "Cataluña", "La Rioja", "Galicia", "Comunidad de Madrid", "Andalucía", "Comunidad de Murcia", "Comunidad Foral de Navarra", "Galicia", "Castilla y León", "Galicia", "Castilla y León", "Canarias", "Cantabria", "Castilla y León", "Andalucía", "Castilla y León", "Cataluña", "Aragón", "Castilla-La Mancha", "Comunidad Valenciana", "Castilla y León", "País Vasco", "Castilla y León", "Aragón", "Ceuta", "Melilla"))

# Añadir nombres de provincias y municipios a cada cusec
propiedad <- propiedad |> 
  mutate(
    CMUN = str_pad(CMUN, width = 3, side = "left", pad = "0"),
    CPRO = str_pad(CPRO, width = 2, side = "left", pad = "0")) |> 
   mutate(  
    CPRO = trimws(CPRO),
    CMUN = trimws(CMUN),
    cusec = paste0(CPRO, CMUN)) |> 
  left_join(nombres_municipios, by = "cusec") |> 
  left_join(nombres_provincias, by = "CPRO") |> 
  left_join(ccaas, by = c("CPRO" = "CodigoProvincia")) |> 
  distinct(cusec, .keep_all = T)

```

### Municipios rurales

Aquí se solucionan unas pequeñas discrepancias entre los municipios del Censo del 2011 y 2021. Se deben a que los municipios en 2011 entre 10000 a 20000 habitantes están agrupados dentro del código "994", pero en 2021 éstos tienen su nombre completo. Además, algunos municipios se encuentran en el límite de haber pasado una de las barreras de estos códigos entre ambos años y provoca algunos pequeños desajustes.

Datos de población: Padrón municipal e INE. <https://www.ine.es/dynt3/inebase/es/index.htm?padre=525>

```{r}

# Cargar datos 2021
load("Microdatos2021/Personas/R/CensoPersonas_2021.RData")

microdatos2021 <- Microdatos

# Obtener todos los municipios de 2021
mun21 <- microdatos2021 |> 
  select(CPRO, CMUN) |>    
  mutate(CPRO = trimws(CPRO), CMUN = trimws(CMUN), cusec = paste0(CPRO, CMUN)) |> 
  distinct(cusec)

# Obtener todos los municipios de 2011
mun11 <- microdatos2011 |> 
  select(CPRO, CMUN) |> 
   mutate(
    CMUN = str_pad(CMUN, width = 3, side = "left", pad = "0"),
    CPRO = str_pad(CPRO, width = 2, side = "left", pad = "0")) |>
   mutate(CPRO = trimws(CPRO), CMUN = trimws(CMUN), cusec = paste0(CPRO, CMUN)) |> 
  distinct(cusec)

# These are the municipalities lost from 2021 to 2011. 
# Municipalities from 10000 to 20000 inhabitants
municipios994 <- mun21 |> 
  anti_join(mun11, by = "cusec") |> 
  mutate(cusec_994 = cusec)

mun_994 <- municipios994 |> 
  mutate(cusec = paste0(substr(cusec, 1, 2), "994")) 


# Asignar código a municipios según su población 2011
poblacion_mun11 <- read_xls("Población/pobmun11.xls")

poblacion_mun11 <- poblacion_mun11 |> 
  setNames(poblacion_mun11[1, ]) |> 
      slice(-1) |> 
    select(-c(MUJERES, VARONES)) |> 
  rename(Poblacion2011 = `AMBOS SEXOS`) |> 
    mutate(CPRO = trimws(CPRO), CMUN = trimws(CMUN), cusec = paste0(CPRO, CMUN)) 

cusec_rural_2011 <- poblacion_mun11 |> 
  mutate(Poblacion2011 = as.numeric(Poblacion2011)) |> 
  filter(Poblacion2011 < 20000) |> 
  mutate(cusec_original = cusec,
    cusec = case_when(
      Poblacion2011 < 2000 ~ paste0(substr(cusec_original, 1, 2), "991"),
      Poblacion2011 < 5000 ~ paste0(substr(cusec_original, 1, 2), "992"),
      Poblacion2011 < 10000 ~ paste0(substr(cusec_original, 1, 2), "993"),
      Poblacion2011 < 20000 ~ paste0(substr(cusec_original, 1, 2), "994"),
      TRUE ~ cusec
    )
  )

cusec_rural_2011 <- cusec_rural_2011 |> 
  distinct(cusec_original, .keep_all = TRUE) |> 
  select(cusec_original, cusec)


# Asignar código a municipios según su población 2021
poblacion_mun21 <- read_xlsx("Población/pobmun21.xlsx")

poblacion_mun21 <- poblacion_mun21 |> 
  setNames(poblacion_mun21[1, ]) |> 
      slice(-1) |> 
    select(-c(MUJERES, HOMBRES)) |> 
  rename(Poblacion2021 = `POB21`) |> 
    mutate(CPRO = trimws(CPRO), CMUN = trimws(CMUN), cusec = paste0(CPRO, CMUN)) 

cusec_rural_2021 <- poblacion_mun21 |> 
  mutate(Poblacion2021 = as.numeric(Poblacion2021)) |> 
  filter(Poblacion2021 < 20000) |> 
  mutate(cusec_original = cusec,
    cusec = case_when(
      Poblacion2021 < 2000 ~ paste0(substr(cusec_original, 1, 2), "991"),
      Poblacion2021 < 5000 ~ paste0(substr(cusec_original, 1, 2), "992"),
      Poblacion2021 < 10000 ~ paste0(substr(cusec_original, 1, 2), "993"),
      Poblacion2021 < 20000 ~ paste0(substr(cusec_original, 1, 2), "994"),
      TRUE ~ cusec
    )
  )

cusec_rural_2021 <- cusec_rural_2021 |> 
  distinct(cusec_original, .keep_all = TRUE) |> 
  select(cusec_original, cusec)

```

## Filtrar población objetivo

### 2011

```{r}

# Seleccionar variables 2011
compra11 <- microdatos2011 |> 
  select(CPRO, CMUN, EDAD, ANAC, NORDEN, ANORES, TENEN, OPA_NORDEN, TIPOPER, ESTHOG, EDADPAD, EDADMAD) 

# Filtrar población objetivo
compra11 <- compra11 |> 
  filter(EDAD %in% c(18:35), # Jóvenes
         TIPOPER != "H", # Que no son hijos en el núcleo
         is.na(EDADPAD), # Que no conviven con el padre
         is.na(EDADMAD)) |> # Que no conviven con la madre 
    select(-EDADPAD, -EDADMAD) |> 
  filter(ESTHOG %in% c(01, 02, 05, 07, 08, 10, 11)) # No es un hogar con una persona sola de +65 años ni hijos de más de 25

compra11 <- compra11 |> 
  mutate(mayor = ifelse(ANORES - ANAC > 18, TRUE, FALSE)) |> 
  filter(mayor == TRUE) # Que era mayor de edad en la última mudanza
  
compra11 <- compra11 |> 
  filter(NORDEN %in% c(1, 2)) # Que es orden 1 o 2 en el núcleo

#Recodificar tenen viv
compra11 <- compra11 |>  
  mutate(
    TENEN_r = case_when(
      TENEN == 1 ~ "Propiedad por compra, pagada",
      TENEN == 2 ~ "Propiedad por compra, pagos pendientes",
      TENEN == 3 ~ "Propiedad por herencia o donación",
      TENEN == 4 ~ "Alquiler",
      TENEN == 5 ~ "Cedida o a bajo precio",
      TENEN == 6 ~ "Otro")) |> 
  mutate(
    TENEN_VIV = case_when(
      TENEN_r %in% c("Propiedad por compra, pagada", "Propiedad por compra, pagos pendientes") ~ "Compra",
      TENEN_r == "Propiedad por herencia o donación" ~ "Herencia o donación",
      TENEN_r == "Alquiler" ~ "Alquiler",
      TENEN_r %in% c("Cedida o a bajo precio", "Otro") ~ "Otro"))

# Poner cusec
compra11 <- compra11 |>  
  mutate(
    CMUN = str_pad(CMUN, width = 3, side = "left", pad = "0"),
    CPRO = str_pad(CPRO, width = 2, side = "left", pad = "0")) |> 
   mutate(  
    CPRO = trimws(CPRO),
    CMUN = trimws(CMUN),
    cusec = paste0(CPRO, CMUN))


```

### 2021

```{r}
# 2021
compra21 <- microdatos2021 |> 
  select(CPRO, CMUN, VAREDAD, ANAC, TENEN_VIV, NORDEN, RESI_NACIM, VARANORES, VARANOM, CMUN_ANT, CMUN_UNANO, RESI_UNANO, CMUN_DANO, RESI_DANO, LTRAB, CMUN_TRAB, LEST, CMUN_EST, NORDEN_CON, NORDEN_OPA, TIPOPER, SEXO_MAD, SEXO_PAD, ESTRUC_HOG) 

compra21 <- compra21 |> 
  filter(VAREDAD %in% c(18:35), # Jóvenes
         TIPOPER != "H", # Que no son hijos en el núcleo
         SEXO_PAD == "N", # Que no conviven con el padre
         SEXO_MAD == "N") |>  # Que no conviven con la madre
  mutate(ESTRUC_HOG = as.numeric(ESTRUC_HOG)) |> 
  filter(ESTRUC_HOG %in% c(01, 02, 05, 07, 08, 10, 11)) # No es un hogar con una persona sola de +65 años ni hijos de más de 25

# Filtrar para haberse mudado a otra vivienda con mínimo 18 años, en una forma amplia 
compra21 <- compra21 |> 
  mutate(
    VARANORES_r = case_when(
      VARANORES == "0005" ~ as.numeric(2015),
      VARANORES == "0004" ~ as.numeric(2010),
      VARANORES %in% c("9999", "0003") ~ as.numeric(2000), 
      VARANORES == " " ~ NA,
      TRUE ~ as.numeric(VARANORES)),
      ANAC = as.numeric(ANAC),
      mayor = ifelse(VARANORES_r - ANAC > 18, TRUE, FALSE)) |> 
  filter(mayor == TRUE)

compra21 <- compra21 |> 
  filter(NORDEN %in% c("01", "02")) # Que es orden 1 o 2 en el núcleo

# Recodificar código de tenencia
compra21 <- compra21 |> 
    mutate(
    TENEN_VIV = case_when(
      TENEN_VIV == 2 ~ "Propiedad",
      TENEN_VIV == 3 ~ "Alquiler",
      TENEN_VIV == 4 ~ "Otro")) 

# Poner cusec
compra21 <- compra21 |> 
  mutate(CPRO = trimws(CPRO), CMUN = trimws(CMUN), cusec = paste0(CPRO, CMUN))

```

## Crear variables por año

### 2011

```{r}

# Solucionar algunos errores en esos municipios
propiedad <- propiedad %>%
  mutate(CPRO = case_when(
    MUN_LITERAL == "Baena" ~ "14",
    MUN_LITERAL == "Barañain" ~ "31",
    cusec == "47994" ~ "47",
    MUN_LITERAL == "Calatayud" ~ "50",
    TRUE ~ CPRO))

# Poner nombres de CCAA
compra11<-compra11 |> 
  left_join(ccaas, by = c("CPRO" = "CodigoProvincia")) 

# Variables de régimen de tenencia por municipio
compra11 <- compra11 |>
  group_by(cusec) |>
  mutate(
    Compra11Mun = round((sum(TENEN_VIV == "Compra") / n()) * 100, 2),
    Propiedad11Mun = round((sum(TENEN_VIV %in% c("Compra", "Herencia o donación")) / n()) * 100, 2),
    Herencia11Mun = round((sum(TENEN_VIV == "Herencia o donación") / n()) * 100, 2),
    Alquiler11Mun = round((sum(TENEN_VIV == "Alquiler") / n()) * 100, 2),
    Otro11Mun = round((sum(TENEN_VIV == "Otro") / n()) * 100, 2)
  ) |>
  ungroup()

# Por provincia
compra11 <- compra11 |>
  group_by(CPRO) |>
  mutate(
    Compra11Prov = round((sum(TENEN_VIV == "Compra") / n()) * 100, 2),
    Propiedad11Prov = round((sum(TENEN_VIV %in% c("Compra", "Herencia o donación")) / n()) * 100, 2),
    Herencia11Prov = round((sum(TENEN_VIV == "Herencia o donación") / n()) * 100, 2),
    Alquiler11Prov = round((sum(TENEN_VIV == "Alquiler") / n()) * 100, 2),
    Otro11Prov = round((sum(TENEN_VIV == "Otro") / n()) * 100, 2)
  ) |> 
  ungroup()

# Por CCAA
compra11 <- compra11 |>
  group_by(CCAA) |>
  mutate(
     Compra11CCAA = round((sum(TENEN_VIV == "Compra") / n()) * 100, 2),
    Propiedad11CCAA = round((sum(TENEN_VIV %in% c("Compra", "Herencia o donación")) / n()) * 100, 2),
    Herencia11CCAA = round((sum(TENEN_VIV == "Herencia o donación") / n()) * 100, 2),
    Alquiler11CCAA = round((sum(TENEN_VIV == "Alquiler") / n()) * 100, 2),
  Otro11CCAA = round((sum(TENEN_VIV == "Otro") / n()) * 100, 2)) |>
  ungroup()

```

### 2021

```{r}

# Añadir CCAA
compra21<-compra21 |> 
  left_join(ccaas, by = c("CPRO" = "CodigoProvincia")) 

# Por municipio
compra21 <- compra21 |> 
  group_by(cusec) |> 
  mutate(
    Propiedad21Mun = round((sum(TENEN_VIV == "Propiedad") / n()) * 100, 2),
    Alquiler21Mun = round((sum(TENEN_VIV == "Alquiler") / n()) * 100, 2),
    Otro21Mun = round((sum(TENEN_VIV == "Otro") / n()) * 100, 2)) |> 
  ungroup()

# Por provincia
compra21 <- compra21 |>
  group_by(CPRO) |>
  mutate(
    Propiedad21Prov = round((sum(TENEN_VIV == "Propiedad") / n()) * 100, 2),
    Alquiler21Prov = round((sum(TENEN_VIV == "Alquiler") / n()) * 100, 2),
    Otro21Prov = round((sum(TENEN_VIV == "Otro") / n()) * 100, 2)
  ) |> 
  ungroup() 

# Por CCAA
compra21 <- compra21 |>
  group_by(CCAA) |>
  mutate(
    Propiedad21CCAA = round((sum(TENEN_VIV == "Propiedad") / n()) * 100, 2),
    Alquiler21CCAA = round((sum(TENEN_VIV == "Alquiler") / n()) * 100, 2),
    Otro21CCAA = round((sum(TENEN_VIV == "Otro") / n()) * 100, 2)
  ) |> 
  ungroup() 

# Juntar pequeños municipios (994)
compra21 <- compra21 |> 
  left_join(cusec_rural_2021, by = c("cusec" = "cusec_original")) |> 
  mutate(cusec = coalesce(cusec.y, cusec)) |> 
  select(-cusec.y) |> 
  group_by(cusec) |> # Group all small mun together by province 
  mutate(Propiedad21Mun = round(mean(Propiedad21Mun), 2),
            Alquiler21Mun = round(mean(Alquiler21Mun), 2),
            Otro21Mun = round(mean(Otro21Mun), 2)) |> 
  ungroup() 

```

## Crear diferencias

```{r}

# Seleccionar sólo variables de régimen de tenencias
tenencia11 <- compra11 |> 
  select(cusec, CPRO, Compra11Mun, Propiedad11Mun, Herencia11Mun, Alquiler11Mun, Otro11Mun, Propiedad11Prov, Herencia11Prov, Alquiler11Prov, Otro11Prov, Propiedad11CCAA, Herencia11CCAA, Alquiler11CCAA, Otro11CCAA) |> 
  distinct(cusec, .keep_all = T)

tenencia21 <- compra21 |> 
  select(cusec, CPRO, Propiedad21Mun, Alquiler21Mun, Otro21Mun, Propiedad21Prov, Alquiler21Prov, Otro21Prov, Propiedad21CCAA, Alquiler21CCAA, Otro21CCAA) |> 
  distinct(cusec, .keep_all = T)

# Juntar ambos años
tenencias <- tenencia11 |> 
  left_join(tenencia21, by = "cusec")

# Crear diferencias
tenencias <- tenencias |> 
  mutate(
    PropiedadDifMun = Propiedad21Mun - Propiedad11Mun,
    AlquilerDifMun = Alquiler21Mun - Alquiler11Mun,
    OtroDifMun = Otro21Mun - Otro11Mun,
    PropiedadDifProv = Propiedad21Prov - Propiedad11Prov,
    AlquilerDifProv = Alquiler21Prov - Alquiler11Prov,
    OtroDifProv = Otro21Prov - Otro11Prov,
    PropiedadDifCCAA = Propiedad21CCAA - Propiedad11CCAA,
    AlquilerDifCCAA = Alquiler21CCAA - Alquiler11CCAA,
    OtroDifCCAA = Otro21CCAA - Otro11CCAA)

# DATABASE FINAL
propiedad <- propiedad |> 
  left_join(tenencias, by = "cusec") |> 
  distinct(cusec, .keep_all=T) |> 
  select(-CPRO.y) |> 
  mutate(CPRO=CPRO.X) |> 
  select(-CPRO.x)

```

# -

# Descriptivo

## En 2011

### Por municipio

```{r}

# Para no tener que ejecutar todo el código anterior
propiedad <- read_xlsx("propiedad.xlsx")

# Propiedad
top_propiedad_2011 <- propiedad %>%
  arrange(desc(Propiedad11Mun)) %>%
  distinct(Propiedad11Mun, .keep_all = TRUE) |> 
  select(Propiedad11Mun, MUN_LITERAL, PROV_LITERAL, CCAA)

# Compra
top_compra_2011 <- propiedad %>%
  arrange(desc(Compra11Mun)) %>%
  distinct(Compra11Mun, .keep_all = TRUE) |> 
  select(Compra11Mun, MUN_LITERAL, PROV_LITERAL, CCAA)

# Herencia
top_herencia_2011 <- propiedad %>%
  arrange(desc(Herencia11Mun)) %>%
  distinct(cusec, .keep_all = TRUE) |> 
  select(Herencia11Mun, MUN_LITERAL, PROV_LITERAL, CCAA)

# Alquiler
top_alquiler_2011 <- propiedad %>%
  arrange(desc(Alquiler11Mun)) %>%
  distinct(cusec, .keep_all = TRUE) |> 
  select(Alquiler11Mun, MUN_LITERAL, PROV_LITERAL, CCAA)

# Otro
top_otro_2011 <- propiedad %>%
  arrange(desc(Otro11Mun)) %>%
  distinct(cusec, .keep_all = TRUE) |> 
  select(Otro11Mun, MUN_LITERAL, PROV_LITERAL, CCAA)

top_propiedad_2011
top_compra_2011
top_herencia_2011
top_alquiler_2011
top_otro_2011

```

### Por provincia

```{r}

# Propiedad
top_propiedad_2011 <- propiedad |> 
    distinct(CPRO, .keep_all = TRUE) |> 
    arrange(desc(Propiedad11Prov)) |> 
    select(Herencia11Prov, PROV_LITERAL, CCAA)

# Compra
top_compra_2011 <- propiedad |> 
    distinct(CPRO, .keep_all = TRUE) |> 
    arrange(desc(Compra11Prov)) |> 
    select(Compra11Prov, PROV_LITERAL, CCAA)

# Herencia
top_herencia_2011 <- propiedad |> 
    distinct(CPRO, .keep_all = TRUE) |> 
    arrange(desc(Herencia11Prov)) |> 
    select(Herencia11Prov, PROV_LITERAL, CCAA)

# Alquiler
top_alquiler_2011 <- propiedad %>%
  arrange(desc(Alquiler11Prov)) %>%
  distinct(CPRO, .keep_all = TRUE) |> 
  select(Alquiler11Prov, PROV_LITERAL, CCAA)

# Otro
top_otro_2011 <- propiedad %>%
  arrange(desc(Otro11Prov)) %>%
  distinct(CPRO, .keep_all = TRUE) |> 
  select(Otro11Prov, PROV_LITERAL, CCAA)

top_compra_2011
top_herencia_2011
top_alquiler_2011
top_otro_2011
```

### Por CCAA

```{r}

# Propiedad
top_propiedad_2011 <- propiedad |> 
    distinct(CPRO, .keep_all = TRUE) |> 
    arrange(desc(Propiedad11CCAA)) |> 
    select(Herencia11Prov, PROV_LITERAL, CCAA)

# Compra
top_compra_2011 <- propiedad |> 
    distinct(CCAA, .keep_all = TRUE) |> 
    arrange(desc(Compra11CCAA)) |> 
    select(Compra11CCAA, CCAA)

# Herencia
top_herencia_2011 <- propiedad |> 
    distinct(CCAA, .keep_all = TRUE) |> 
    arrange(desc(Herencia11CCAA)) |> 
    select(Herencia11CCAA, CCAA)

# Alquiler
top_alquiler_2011 <- compra11 %>%
  arrange(desc(Alquiler11CCAA)) %>%
  distinct(CCAA, .keep_all = TRUE) |> 
  select(Alquiler11CCAA, CCAA)

# Otro
top_otro_2011 <- compra11 %>%
  arrange(desc(Otro11CCAA)) %>%
  distinct(CCAA, .keep_all = TRUE) |> 
  select(Otro11CCAA, CCAA)

top_propiedad_2011
top_compra_2011
top_herencia_2011
top_alquiler_2011
top_otro_2011
```

## En 2021

### Por municipio

```{r}
# Propiedad
top_propiedad_2021 <- propiedad |> 
    distinct(cusec, .keep_all = TRUE) |> 
    arrange(desc(Propiedad21Mun)) |> 
    select(Propiedad21Mun, MUN_LITERAL, PROV_LITERAL, CCAA)

# Alquiler
top_alquiler_2021 <- propiedad |> 
    distinct(cusec, .keep_all = TRUE) |> 
    arrange(desc(Alquiler21Mun)) |> 
    select(Alquiler21Mun, MUN_LITERAL, PROV_LITERAL, CCAA)

# Otro
top_otro_2021 <- propiedad |> 
    distinct(cusec, .keep_all = TRUE) |> 
    arrange(desc(Otro21Mun)) |> 
    select(Propiedad21Mun, MUN_LITERAL, PROV_LITERAL, CCAA)

top_propiedad_2021
top_alquiler_2021
top_otro_2021

```

### Por provincia

```{r}

# Propiedad
top_propiedad_2021 <- propiedad |> 
    distinct(CPRO, .keep_all = TRUE) |> 
    arrange(desc(Propiedad21Prov)) |> 
    select(Propiedad21Prov, PROV_LITERAL, CCAA)

# Alquiler
top_alquiler_2021 <- propiedad |> 
    distinct(CPRO, .keep_all = TRUE) |> 
    arrange(desc(Alquiler21Prov)) |> 
    select(Alquiler21Prov, PROV_LITERAL, CCAA)

# Otro
top_otro_2021 <- propiedad |> 
    distinct(CPRO, .keep_all = TRUE) |> 
    arrange(desc(Otro21Prov)) |> 
    select(Propiedad21Mun, PROV_LITERAL, CCAA)

top_propiedad_2021
top_alquiler_2021
top_otro_2021
```

### Por CCAA

```{r}

# Propiedad
top_propiedad_2021 <- propiedad |> 
    distinct(CCAA, .keep_all = TRUE) |> 
    arrange(desc(Propiedad21CCAA)) |> 
    select(Propiedad21CCAA, CCAA)

# Alquiler
top_propiedad_2021 <- propiedad |> 
    distinct(CCAA, .keep_all = TRUE) |> 
    arrange(desc(Alquiler21CCAA)) |> 
    select(Alquiler21CCAA, CCAA)

# Otro
top_propiedad_2021 <- propiedad |> 
    distinct(CCAA, .keep_all = TRUE) |> 
    arrange(desc(Otro21CCAA)) |> 
    select(Otro21CCAA, CCAA)

top_propiedad_2021
top_alquiler_2021
top_otro_2021
```

## Diferencia

### Por municipio

```{r}
# Propiedad
top_propiedad_dif <- propiedad |> 
    distinct(cusec, .keep_all = TRUE) |> 
    arrange(desc(PropiedadDifMun)) |> 
    select(Propiedad21Mun, MUN_LITERAL, PROV_LITERAL, CCAA)

# Alquiler
top_alquiler_dif <- propiedad |> 
    distinct(cusec, .keep_all = TRUE) |> 
    arrange(desc(AlquilerDifMun)) |> 
    select(Alquiler21Mun, MUN_LITERAL, PROV_LITERAL, CCAA)

# Otro
top_otro_dif <- propiedad |> 
    distinct(cusec, .keep_all = TRUE) |> 
    arrange(desc(OtroDifMun)) |> 
    select(Propiedad21Mun, MUN_LITERAL, PROV_LITERAL, CCAA)

top_propiedad_dif
top_alquiler_dif
top_otro_dif

```

# Mapas

## En 2011

### Por provincia

```{r, fig.height=8, fig.width=14}

library(mapSpain)
  
esp_can <- esp_get_country() 
can_prov <- esp_get_can_provinces()
can_box <- esp_get_can_box() 
munic <- esp_get_munic() 

provic <- esp_get_prov() |> 
  mutate(CPRO = cpro)

# Propiedad
mapa <- propiedad |> 
  select(CPRO, Propiedad11Prov) |> 
  distinct(CPRO, .keep_all = TRUE)

mapa <- provic |> 
  left_join(mapa, by = "CPRO")

p1 <- ggplot(esp_can) +
  geom_sf(color = "black", size = 0.7) +  
  geom_sf(data = can_prov) +
  geom_sf(data = can_box) + 
  geom_sf(data = mapa, aes(fill = Propiedad11Prov), color = "black", size = 0.3) +  
  annotate("rect", xmin = -Inf, xmax = Inf, ymin = -Inf, ymax = Inf, alpha = 0.2, fill = "white") +  
  geom_sf_text(data = mapa, aes(label = round(Propiedad11Prov, 1), color = ifelse(Propiedad11Prov > 75, "white", "black")), 
               size = 2.4, check_overlap = TRUE, nudge_y = -0.03) + 
  theme_void() +  
  labs(title = "% of Young People in 'Property' Residence Status in 2011") +  
  theme(
    legend.position = "none",
    plot.title = element_text(family = "Calibri", size = 14),
    text = element_text(family = "Calibri"),
        plot.background = element_rect(fill = "white", color = NA),  # Fondo blanco para la figura
    panel.background = element_rect(fill = "white", color = NA)  # Fondo blanco para el panel
  ) + 
  coord_sf() +
  scale_fill_viridis_c(option = "C", direction = -1) +
  scale_color_identity()  

# Herencia o donación

mapa <- propiedad |> 
  select(CPRO, Herencia11Prov) |> 
  distinct(CPRO, .keep_all = TRUE)

mapa <- provic |> 
  left_join(mapa, by = "CPRO")

p2 <- ggplot(esp_can) +
  geom_sf(color = "black", size = 0.7) +  
  geom_sf(data = can_prov) +
  geom_sf(data = can_box) + 
  geom_sf(data = mapa, aes(fill = Herencia11Prov), color = "black", size = 0.3) +  
  annotate("rect", xmin = -Inf, xmax = Inf, ymin = -Inf, ymax = Inf, alpha = 0.2, fill = "white") +  
  geom_sf_text(data = mapa, aes(label = round(Herencia11Prov, 1)), 
               color = "black", size = 2.4, check_overlap = TRUE, nudge_y = -0.03) + 
  theme_void() +  
  labs(title = "% of Young People in 'Inheritance/Donation' Residence Status in 2011") +  
  theme(
    legend.position = "none",
    plot.title = element_text(family = "Calibri", size = 14),
    text = element_text(family = "Calibri"),
        plot.background = element_rect(fill = "white", color = NA),  # Fondo blanco para la figura
    panel.background = element_rect(fill = "white", color = NA)  # Fondo blanco para el panel
  ) + 
  coord_sf() +
  scale_fill_viridis_c(option = "C", direction = -1)

# Alquiler
mapa <- propiedad |> 
  select(CPRO, Alquiler11Prov) |> 
  distinct(CPRO, .keep_all = TRUE)

mapa <- provic |> 
  left_join(mapa, by = "CPRO")

p3 <- ggplot(esp_can) +
  geom_sf(color = "black", size = 0.7) +  
  geom_sf(data = can_prov) +
  geom_sf(data = can_box) + 
  geom_sf(data = mapa, aes(fill = Alquiler11Prov), color = "black", size = 0.3) +  
  annotate("rect", xmin = -Inf, xmax = Inf, ymin = -Inf, ymax = Inf, alpha = 0.2, fill = "white") +  
  geom_sf_text(data = mapa, aes(label = round(Alquiler11Prov, 1)), 
               color = "black", size = 2.4, check_overlap = TRUE, nudge_y = -0.03) + 
  theme_void() +  
  labs(title = "% of Young People in 'Inheritance/Donation' Residence Status in 2011") +  
  theme(
    legend.position = "none",
    plot.title = element_text(family = "Calibri", size = 14),
    text = element_text(family = "Calibri"),
    plot.background = element_rect(fill = "white", color = NA),  # Fondo blanco para la figura
    panel.background = element_rect(fill = "white", color = NA)  # Fondo blanco para el panel
) + 
  coord_sf() +
  scale_fill_viridis_c(option = "C", direction = -1)

# Otro
mapa <- propiedad |> 
  select(CPRO, Otro11Prov) |> 
  distinct(CPRO, .keep_all = TRUE)

mapa <- provic |> 
  left_join(mapa, by = "CPRO")

p4 <- ggplot(esp_can) +
  geom_sf(color = "black", size = 0.7) +  
  geom_sf(data = can_prov) +
  geom_sf(data = can_box) + 
  geom_sf(data = mapa, aes(fill = Otro11Prov), color = "black", size = 0.3) +  
  annotate("rect", xmin = -Inf, xmax = Inf, ymin = -Inf, ymax = Inf, alpha = 0.2, fill = "white") +  
  geom_sf_text(data = mapa, aes(label = round(Otro11Prov, 1)), 
               color = "black", size = 2.4, check_overlap = TRUE, nudge_y = -0.03) + 
  theme_void() +  
  labs(title = "% of Young People in 'Inheritance/Donation' Residence Status in 2011") +  
  theme(
    legend.position = "none",
    plot.title = element_text(family = "Calibri", size = 14),
    text = element_text(family = "Calibri"),
    plot.background = element_rect(fill = "white", color = NA),  # Fondo blanco para la figura
    panel.background = element_rect(fill = "white", color = NA)  # Fondo blanco para el panel
  ) + 
  coord_sf() +
  scale_fill_viridis_c(option = "C", direction = -1)

p1 <- p1 + theme(plot.margin = margin(5, 5, 5, 5))
p2 <- p2 + theme(plot.margin = margin(5, 5, 5, 5))
p3 <- p3 + theme(plot.margin = margin(5, 5, 5, 5))
p4 <- p4 + theme(plot.margin = margin(5, 5, 5, 5))

combined_plot <- ggarrange(p1, p2, p3, p4, ncol = 2, nrow = 2)

# Guardar el gráfico combinado con fondo blanco
ggsave("2011.png", plot = combined_plot, width = 12, height = 8, bg = "white")

```

## En 2021

### Por provincia

```{r, fig.height=8, fig.width=17}
library(mapSpain)

esp_can <- esp_get_country() 
can_prov <- esp_get_can_provinces()
can_box <- esp_get_can_box() 
munic <- esp_get_munic() 

provic <- esp_get_prov() |> 
  mutate(CPRO = cpro)

mapa <- propiedad |> 
  select(CPRO, Propiedad21Prov) |> 
  distinct(CPRO, .keep_all = TRUE)

mapa <- provic |> 
  left_join(mapa, by = "CPRO")

# Propiedad
  p1 <- ggplot(esp_can) +
  geom_sf(color = "black", size = 0.7) +  
  geom_sf(data = can_prov) +
  geom_sf(data = can_box) + 
  geom_sf(data = mapa, aes(fill = Propiedad21Prov), color = "black", size = 0.3) +  
  annotate("rect", xmin = -Inf, xmax = Inf, ymin = -Inf, ymax = Inf, alpha = 0.2, fill = "white") +  
  geom_sf_text(data = mapa, aes(label = round(Propiedad21Prov, 1)), 
               color = "black", size = 2.4, check_overlap = TRUE, nudge_y = -0.03) + 
  theme_void() +  
  labs(title = "% of Young People in 'Property' Residence Status in 2021") +  
  theme(
    legend.position = "none",
    plot.title = element_text(family = "Calibri", size = 14),
    text = element_text(family = "Calibri")
  ) + 
  coord_sf() +
  scale_fill_viridis_c(option = "C", direction = -1)

# Alquiler
mapa <- propiedad |> 
  select(CPRO, Alquiler21Prov) |> 
  distinct(CPRO, .keep_all = TRUE)

mapa <- provic |> 
  left_join(mapa, by = "CPRO")

p2 <- ggplot(esp_can) +
  geom_sf(color = "black", size = 0.7) +  
  geom_sf(data = can_prov) +
  geom_sf(data = can_box) + 
  geom_sf(data = mapa, aes(fill = Alquiler21Prov), color = "black", size = 0.3) +  
  annotate("rect", xmin = -Inf, xmax = Inf, ymin = -Inf, ymax = Inf, alpha = 0.2, fill = "white") +  
  geom_sf_text(data = mapa, aes(label = round(Alquiler21Prov, 1)), color = "black", size = 2.4, check_overlap = TRUE, nudge_y = -0.03, family = "Montserrat") + 
  theme_void() +  
  labs(title = "% of Young People in 'Rent' Residence Status in 2021") +  
  theme(
    legend.position = "none",
    plot.title = element_text(family = "Calibri", size = 14),
    text = element_text(family = "Calibri")) + 
  coord_sf() +
  scale_fill_viridis_c(option = "C", direction = -1)

# Otro
mapa <- propiedad |> 
  select(CPRO, Otro21Prov) |> 
  distinct(CPRO, .keep_all = TRUE)

mapa <- provic |> 
  left_join(mapa, by = "CPRO")

p3 <- ggplot(esp_can) +
  geom_sf(color = "black", size = 0.7) +  
  geom_sf(data = can_prov) +
  geom_sf(data = can_box) + 
  geom_sf(data = mapa, aes(fill = Otro21Prov), color = "black", size = 0.3) +  
  annotate("rect", xmin = -Inf, xmax = Inf, ymin = -Inf, ymax = Inf, alpha = 0.2, fill = "white") +  
  geom_sf_text(data = mapa, aes(label = round(Otro21Prov, 1)), color = "black", size = 2.4, check_overlap = TRUE, nudge_y = -0.03, family = "Montserrat") + 
  theme_void() +  
  labs(title = "% of Young People in 'Other' Residence Status in 2021") +  
  theme(
    legend.position = "none",
    plot.title = element_text(family = "Calibri", size = 14),
    text = element_text(family = "Calibri")) + 
  coord_sf() +
  scale_fill_viridis_c(option = "C", direction = -1)

p1 <- p1 + theme(plot.margin = margin(5, 5, 5, 5))
p2 <- p2 + theme(plot.margin = margin(5, 5, 5, 5))
p3 <- p3 + theme(plot.margin = margin(5, 5, 5, 5))

combined_plot <- ggarrange(p1, p2, p3, ncol = 2, nrow = 2, align = "hv")

# Guardar el gráfico combinado con fondo blanco
ggsave("2021.png", plot = combined_plot, width = 12, height = 8, bg = "white")

```

## Diferencia

```{r, fig.height=8, fig.width=17}
library(mapSpain)

esp_can <- esp_get_country() 
can_prov <- esp_get_can_provinces()
can_box <- esp_get_can_box() 
munic <- esp_get_munic() 

provic <- esp_get_prov() |> 
  mutate(CPRO = cpro)

mapa <- propiedad |> 
  select(CPRO, PropiedadDifProv) |> 
  distinct(CPRO, .keep_all = TRUE)

mapa <- provic |> 
  left_join(mapa, by = "CPRO")

# Propiedad
  p1 <- ggplot(esp_can) +
  geom_sf(color = "black", size = 0.7) +  
  geom_sf(data = can_prov) +
  geom_sf(data = can_box) + 
  geom_sf(data = mapa, aes(fill = PropiedadDifProv), color = "black", size = 0.3) +  
  annotate("rect", xmin = -Inf, xmax = Inf, ymin = -Inf, ymax = Inf, alpha = 0.2, fill = "white") +  
  geom_sf_text(data = mapa, aes(label = round(PropiedadDifProv, 1)), 
               color = "black", size = 2.4, check_overlap = TRUE, nudge_y = -0.03) + 
  theme_void() +  
  labs(title = "Difference of % of Young People in 'Property' Residence Status in 2011 to 2021") +  
  theme(
    legend.position = "none",
    plot.title = element_text(family = "Calibri", size = 14),
    text = element_text(family = "Calibri")
  ) + 
  coord_sf() +
  scale_fill_gradient2(low = "red", mid = "white", high = "green", midpoint = 0)

# Alquiler
mapa <- propiedad |> 
  select(CPRO, AlquilerDifProv) |> 
  distinct(CPRO, .keep_all = TRUE)

mapa <- provic |> 
  left_join(mapa, by = "CPRO")

p2<- ggplot(esp_can) +
  geom_sf(color = "black", size = 0.7) +  
  geom_sf(data = can_prov) +
  geom_sf(data = can_box) + 
  geom_sf(data = mapa, aes(fill = AlquilerDifProv), color = "black", size = 0.3) +  
  annotate("rect", xmin = -Inf, xmax = Inf, ymin = -Inf, ymax = Inf, alpha = 0.2, fill = "white") +  
  geom_sf_text(data = mapa, aes(label = round(AlquilerDifProv, 1)), color = "black", size = 2.4, check_overlap = TRUE, nudge_y = -0.03, family = "Montserrat") + 
  theme_void() +  
  labs(title = "Difference of % of Young People in 'Rent' Residence Status in 2011 to 2021") +  
  theme(
    legend.position = "none",
    plot.title = element_text(family = "Calibri", size = 14),
    text = element_text(family = "Calibri")) + 
  coord_sf() +
  scale_fill_gradient2(low = "red", mid = "white", high = "green", midpoint = 0)

# Otro
mapa <- propiedad |> 
  select(CPRO, OtroDifProv) |> 
  distinct(CPRO, .keep_all = TRUE)

mapa <- provic |> 
  left_join(mapa, by = "CPRO")

p3 <- ggplot(esp_can) +
  geom_sf(color = "black", size = 0.7) +  
  geom_sf(data = can_prov) +
  geom_sf(data = can_box) + 
  geom_sf(data = mapa, aes(fill = OtroDifProv), color = "black", size = 0.3) +  
  annotate("rect", xmin = -Inf, xmax = Inf, ymin = -Inf, ymax = Inf, alpha = 0.2, fill = "white") +  
  geom_sf_text(data = mapa, aes(label = round(OtroDifProv, 1)), color = "black", size = 2.4, check_overlap = TRUE, nudge_y = -0.03, family = "Montserrat") + 
  theme_void() +  
  labs(title = "Difference of % of Young People in 'Other' Residence Status in 2011 to 2021") +  
  theme(
    legend.position = "none",
    plot.title = element_text(family = "Calibri", size = 14),
    text = element_text(family = "Calibri")) + 
  coord_sf() +
  scale_fill_gradient2(low = "red", mid = "white", high = "green", midpoint = 0)

p1 <- p1 + theme(plot.margin = margin(5, 5, 5, 5))
p2 <- p2 + theme(plot.margin = margin(5, 5, 5, 5))
p3 <- p3 + theme(plot.margin = margin(5, 5, 5, 5))

combined_plot <- ggarrange(p1, p2, p3, ncol = 2, nrow = 2)

# Guardar el gráfico combinado con fondo blanco
ggsave("dif.png", plot = combined_plot, width = 12, height = 8, bg = "white")

ggsave("difpropiedad.png", plot = p1, width = 12, height = 8, bg = "white")
```
