---
title: "turismo"
format: html
editor: visual
---

## Packages

```{r}

library(tidyverse)
library(ggplot2)
library(readxl)

```

## Apartamentos turísticos

Esta base de datos del INE existen datos desde agosto del 2020 hasta agosto del 2023. Es una 'estadística experimental' donde se scrappean los datos de las tres plataformas de alojamiento turístico más utilizadas.

```{r}
turismo <- read_excel("vivienda turística/exp_viv_turistica_tabla5_FEB2021.xlsx", sheet = 3, na = "Dato protegido por secreto estadístico.")

```

### Seleccionar variables turismo

```{r}
turismo <- turismo |> 
  select(PERIODO, CODIGO, PROV, PROV_LITERAL, MUN, MUN_LITERAL, `VIVIENDA TURISTICA`, PLAZAS, `PORCENTAJE VIVIENDA TURISTICA`) |> 
  rename(CPRO = PROV)
```

### Agrupar por provincias

```{r}

turismo_red <- turismo |> 
  group_by(CPRO) |> 
  summarise(
    TOTAL_VIVIENDAS_TURISTICAS = sum(`VIVIENDA TURISTICA`),
    TOTAL_PLAZAS = sum(PLAZAS)) |> 
  ungroup()
  
```

## Join con viviendas 2021

### Cargar viviendas 2021

```{r}

viviendas21 <- load("C:/Users/alici/OneDrive/Documentos/Clase/Máster/Bcol/Microdatos2021/Viviendas/R/CensoViviendas_2021.RData")

viviendas21 <- Microdatos

rm(Microdatos, Metadatos)

#Seleccionar y añadir variables a viviendas21
viviendas21 <- viviendas21 |> 
  select(CPRO, CMUN, TENEN_VIV, SUPERF, ANOCO) |> 
  mutate(
     HABITAT = case_when(
       CMUN %in% c(991, 992, 993) ~ "Rural",
       TRUE ~ "Urbano"))

```

### Juntar tablas

```{r}
# Juntar viviendas turísticas por provincia con viviendas21
turismo <- left_join(turismo_red, viviendas21, by = c("CPRO" = "CPRO"))

```

## Viviendas turísticas y ruralidad

Hay una correlación negativa entre el porcentaje de viviendas turísticas y el porcentaje de municipios rurales. Las provincias con un alto porcentaje de viviendas turísticas suelen tener menos municipios rurales. Por el contrario, las provincias con un bajo porcentaje de viviendas turísticas tienden a tener más municipios rurales.

Dado que veíamos que había mas viviendas secundarias y vacías en zonas más rurales, vemos que estas viviendas no son con fines turísticos en su mayoría.

```{r}
#Crear variable de porcentaje rural y porcentaje viviendas turísticas POR PROVINCIAS

turismo <- turismo |> 
  group_by(CPRO) |> 
  mutate(PorcentajeRuralProvincias = round(mean(HABITAT == "Rural") * 100, 2)) |> 
  mutate(TOTAL_VIVIENDAS = n()) |> 
  mutate(PorcentajeTuristicasProvincias = round((TOTAL_VIVIENDAS_TURISTICAS/TOTAL_VIVIENDAS)*100, 2))

cor(turismo$PorcentajeTuristicasProvincias, turismo$PorcentajeRuralProvincias, method = "pearson")

```

En cuanto al gráfico vemos que hay un conjunto de provincias con un porcentaje de viviendas turísticas menor a 15 que siguen cierta tendencia (pocas viviendas turísticas = más municipios rurales), pero hay varias provincias con un muy alto porcentaje de viviendas turísticas en comparación y con un porcentaje de municipios rurales más bajo que la media.

```{r, fig.height=6, fig.width=12}
#Gráfico

turismo_unique <- turismo %>%
  distinct(PorcentajeTuristicasProvincias, .keep_all = TRUE) |>   distinct(PorcentajeRuralProvincias, .keep_all = TRUE)

ggplot(turismo_unique, aes(x = PorcentajeTuristicasProvincias, y = PorcentajeRuralProvincias)) +
  geom_point() +  
  labs(title = "Relación entre Porcentaje de Viviendas Turísticas y Porcentaje de Municipios Rurales por Provincia", 
       x = "Porcentaje de Viviendas Turísticas",
       y = "Porcentaje de Municipios Rurales") +  
  theme_minimal() 
```

Estas provincias son las Islas Baleares, Alicante, Cádiz, Girona, Málaga, Las Palmas, Santa Cruz de Tenerife y Tarragona. Son ciudades con fuerte afluencia turística de costa. Islas Baleares tiene un 42,54% de las viviendas destinadas al turismo, lo cual es un porcentaje altísimo.

```{r}
turismo_unique |> 
  filter(PorcentajeTuristicasProvincias > 15) |> 
    print()
  
```

### Viviendas turísticas por CCAA

Se muestra el mismo patrón por Comunidades autónomas. Vemos que provincias como Castilla y León o Castilla-La Mancha, que eran comunidades con la mayoría de viviendas secundarias, ahora están de las más bajas. Con lo cual estas viviendas secundarias no son orientadas al turismo en su mayoría.

```{r, fig.height=6, fig.width=12}

#Añadir columna CCAA
ccaas <- data.frame(
  CodigoProvincia = c("01", "02", "03", "04", "33", "05", "06", "08", "09", "10", "11", "39", "12", "13", "14", "16", "17", "18", "19", "20", "21", "22", "23", "07", "24", "15", "35", "25", "26", "27", "28", "29", "30", "31", "32", "34", "36", "37",
"38", "39", "40", "41", "42", "43", "44", "45", "46", "47", "48", "49", "50", "51", "52"),
  
  CCAA = c("País Vasco", "Castilla-La Mancha", "Comunidad Valenciana", "Andalucía", "Asturias", "Castilla y León", "Extremadura", "Cataluña", "Castilla y León", "Extremadura", "Andalucía", "Cantabria", "Comunidad Valenciana", "Castilla-La Mancha", "Andalucía", "Castilla-La Mancha", "Cataluña", "Andalucía", "Castilla-La Mancha", "País Vasco", "Andalucía", "Aragón", "Andalucía", "Islas Baleares", "Castilla y León", "Galicia", "Canarias", "Cataluña", "La Rioja", "Galicia", "Comunidad de Madrid", "Andalucía", "Comunidad de Murcia", "Comunidad Foral de Navarra", "Galicia", "Castilla y León", "Galicia", "Castilla y León", "Canarias", "Cantabria", "Castilla y León", "Andalucía", "Castilla y León", "Cataluña", "Aragón", "Castilla-La Mancha", "Comunidad Valenciana", "Castilla y León", "País Vasco", "Castilla y León", "Aragón", "Ceuta", "Melilla"))

turismo <- turismo |> 
  left_join(ccaas, by = c("CPRO" = "CodigoProvincia")) 

#Crear porcentaje por CCAA
porcentaje_turismo_ccaa <- turismo %>%
  group_by(CCAA) %>%
  summarize(Porcentaje = sum(PorcentajeTuristicasProvincias) / n()) 

ggplot(porcentaje_turismo_ccaa, aes(x = reorder(CCAA, Porcentaje), y = Porcentaje, fill = Porcentaje)) +
  geom_bar(stat = "identity", position = "stack", fill = "#3A7EEE") +
  geom_text(aes(label = paste0(round(Porcentaje, 1), "%")), hjust = -0.2, size = 3) +  # Redondear a 1 decimal
  labs(title = "Porcentaje de viviendas turísticas por CCAA",
       y = "Porcentaje",
       x = "CCAA",
       fill = "Porcentaje") +
  theme_minimal() +
  coord_flip()

```

Hacer lo mismo pero no por provincias, sino modelo manteniendo las secciones censales y la cantidad de viviendas turísticas. Hay que hacer equivalentes el código de municipio de viviendas21 con la database de turismo, clasificar cada sección por rural o urbana.
